【裁判字號】    89,訴,1507
【裁判日期】    900323
【裁判案由】    違反槍砲彈藥刀械管制條例
【裁判全文】
臺灣桃園地方法院刑事判決                        八十九年度訴字第一五七號
    公  訴  人  臺灣桃園地方法院檢察署檢察官
    被      告  甲○○
右列被告因違反槍砲彈藥刀械管制條例案件，經檢察官提起公訴（八十九年度偵字第
一二四七二號），本院判決如左︰
    主  文
甲○○未經許可，寄藏可發射子彈具有殺傷力之改造玩具手槍，處有期徒刑壹年陸月
，併科罰金新台幣陸萬元，罰金如易服勞役，以銀元佰元即新台幣玖佰元折算壹日
。扣案之仿BERETTA改造手槍壹支（含彈匣壹個，槍枝管制編號：00000000
00號）、子彈顆均沒收。
    事  實
一、甲○○明知未經許可不得寄藏可發射子彈具有殺傷力之槍枝及具殺傷力之子彈，
    竟於民國八十八年五月間，在桃園縣中壢市中原大學附近，受綽號「小龍」之不
    詳年籍姓名男子之託，寄放具有殺傷力之改造仿BERETTA廠半自動玩具手槍一枝
    （含彈匣一個）及供上開手槍用之改造子彈五顆（經鑑驗一顆無殺傷力，四顆有
    殺傷力，試射一顆），而未經許可同時持有，並以報紙、塑膠袋包裹藏放在桃園
    縣中壢市○○路二八五巷二一弄三三號住處。嗣於八十九年八月十六日十八時許
    ，在上址為警查獲，並扣得上開具殺傷力改造仿BERETTA廠半自動手槍一枝及供
    上述手槍用改造子彈五顆。
二、案經桃園縣警察局移送臺灣桃園地方法院檢察署檢察官偵查起訴。
    理  由
一、訊據被告甲○○對於寄藏具殺傷力改造手槍及子彈之事實固不否認，惟辯稱手槍
    及子彈當時係以報紙包裹，伊於查獲前並不知裏面係放有手槍及子彈等云云。經
    查扣案改造手槍及子彈係綽號「小龍」之人所寄放；又該手槍及子彈係被告自行
    以報紙、塑膠袋包裹後置於一黑色小包包內藏放在住處雜物間等情，已據被告於
    警訊時供承在卷，衡以被告受人之託寄放，且重重加以包裝，豈有不知所包裝者
    為何物之理？所辯不知為手槍子彈云云，應屬卸責之詞，無可採信。又扣案改造
    手槍一枝（槍枝管制編號0000000000號）及子彈五顆，經送請鑑驗結
    果，其中手槍部分，認為係仿BERETTA廠半自動手槍製造之金屬玩具手槍換裝土
    造金屬槍改造而成，機械性能良好，具殺傷力，而子彈五顆，其中一顆係玩具槍
    金屬空彈殼與土造金屬彈頭，彈殼內火藥已散落於外，結構不完整，認不具殺傷
    力，其餘四顆，認均係玩具金屬彈殼加裝直徑約八厘米之金屬彈頭改造而成，試
    射一顆，可擊發，認具殺傷力，有內政部警政署刑事警察局鑑驗通知書一份在卷
    可佐。事證明確，被告犯行堪以認定，應予依法論科。
二、被告行為後，槍砲彈藥刀械管制條例部分條文於八十九年七月五日修正公布，其
    中第十一條規定經修正後之法定刑與修正前之法定刑相同，則依刑法第二條第一
    項前段規定，應適用裁判時法即修正後之槍砲彈藥刀械管制條例規定處斷。核被
    告未經許可寄藏可發射子彈具有殺傷力之改造玩具槍及具殺傷力改造子彈行為，
    係犯修正後槍砲彈藥刀械管制條例第十一條第四項之未經許可寄藏可發射子彈之
    手槍罪及同法第十二條第四項之未經許可寄藏子彈罪，被告一持有行為同時觸犯
    上開二罪名，為異種想像競合犯，應依刑法第五十五條規定，從一重之修正後槍
    砲彈藥刀械管制條例第十一條第四項之未經許可寄藏可發射子彈之手槍罪處斷。
    爰審酌被告素行、犯罪動機、目的，擁槍自重危害社會甚鉅，犯罪後坦承犯行，
    尚知悔悟等一切情狀，量處如主文所示之刑，並就罰金部分諭知易服勞役之折算
    標準。
三、扣案具殺傷力改造仿BERETTA廠半自動手槍一枝（槍枝管制編號0000000
    000號）及具殺傷力之子彈三顆，均為違禁物，應依刑法第三十八條第一項第
    一款規定宣告沒收，至於扣案子彈一顆不具殺傷力，一顆經試射後已非子彈，有
    前開鑑驗書可稽，自無庸併予宣告沒收。
四、未按槍砲彈藥刀械管制條例第十九條第一項規定犯同法第十一條之罪，經判處有
    期徒刑者，應於刑之執行完畢或赦免後，令入勞動場所，強制工作，其期間為三
    年。立法目的固在於維護社會秩序，保障人民之生命財產，然保安處分係對受處
    分人將來的危險性所為之處置，以達教化與治療之目的，為刑罰之補充制度。我
    國現行刑法採刑罰與保安處分之雙軌制，要在維持行為責任之刑罰原則下，為強
    化其協助行為人再社會化之功能，以及改善行為人潛在之危險性格，期能達成根
    治犯罪原因、預防犯罪之特別目的。保安處分之措施亦含社會隔離、拘束身體自
    由之性質，其限制人民之權利，實與刑罰同，本諸法治國家保障人權之原理及刑
    法之保護作用，其法律規定之內容，應受比例原則之規範，使保安處分之宣告，
    與行為人所為行為之嚴重性、行為人所表現之危險性，及對於行為人未來行為的
    期待性相當。故犯該條例第十九條第一項所列舉之罪，依個案情節符合比例原則
    部分，固應適用該條例宣告保安處分，惟不符部分而應宣告保安處分者，則仍由
    法院斟酌刑法第九十條第一項規定之要件，依職權為之。司法院大法官會議釋字
    第四七一號解釋著有明文。經查：被告未經許可，無故持可發射子彈具有殺傷力
    之改造手槍一枝及子彈四顆（一顆不具殺傷力）後，係以報紙、塑膠袋包裝後置
    於住處之雜物間，迄至案發起出時，已逾年餘不曾使用，其情尚不足認有前開犯
    罪之習慣或以犯罪為常業或因遊蕩或懶惰成習而犯罪之情形，且依其行潛在之危
    險性格，亦尚無以保安處分予以預防矯治之必要，爰不為強制工作之諭知，附此
    敘明。
據上論斷，應依刑事訴訟法第二百九十九條第一項前段，修正後槍砲彈藥刀械管制條
例第十一條第四項、第十二條第四項，刑法第十一條前段、第二條第一項前段、第五
十五條、第四十二條第二項、第三十八條第一項第一款，罰金罰鍰提高標準條例第二
條，判決如主文。
本案經檢察官李叔芬到庭執行職務
中      華      民      國      九十        年    三      月   二十三  日
                                  臺灣桃園地方法院刑事第一庭
                                      法  官    黃  斯  偉
右正本證明與原本無異。
如不服本判決，應於判決送達後十日內向本院提出上訴狀( 應附繕本 )，上訴於
臺灣高等法院。
                                      書記官    薛  淑  玲
中      華      民      國      九十        年    三      月    二十八  日
附論罪科刑依據之法條：
槍砲彈藥刀械管制條例第十一條（修正前）：
未經許可製造、販賣或運輸第四條第一款所稱其他可發射金屬或子彈具有殺傷力之各
式槍砲者，處五年以上有期徒刑，併科新臺幣一千萬元以下罰金。
未經許可，轉讓、出租或出借前項所列槍砲者，處三年以上十年以下有期徒刑，,併?
鼒s台幣七百萬元以下罰金。
意圖供自己或他人犯罪之用，而犯前二項之罪者，處無期徒刑或七年以上有期徒刑，
併科新臺幣一千萬元以下罰金。
未經許可，持有、寄藏或意圖販賣而陳列第一項所列槍砲者，處一年以上七年以下有
期徒刑，併科新臺七百萬元以下罰金。
第一項至第三項之未遂犯罰之。
未經許可無故持有、寄藏或意圖販賣而陳列彈藥者，處三年以下有期徒刑。
第一項及第二項之未遂犯罰之。
槍砲彈藥刀械管制條例（修正後）：
未經許可，製造、販賣或運輸第四條第一款所稱其他可發射金屬或子彈具有殺傷力之
各式槍砲者，處五年以上有期徒刑，併科新台幣一千萬元以下罰金。
未經許可，轉讓、出租或出借前項所列槍砲者，處三年以上十年以下有期徒刑，併科
新台幣七百萬元以下罰金。
意圖供自己或他人犯罪之用，而犯前二項之罪者，處無期徒刑或七年以上有期徒刑，
併科新台幣一千萬以下罰金。
未經許可，持有、寄藏或意圖販賣販賣而陳列第一項所列槍砲者，處一年以上七年以
下有期徒刑，併科新台幣七百萬元以下罰金。
第一項至第三項之未遂犯罰之。
槍砲彈藥刀械管制條例第十二條（修正前）：
未經許可製造、販賣或運輸刀械者，處一年以下有期徒刑。
意圖供自己或他人犯罪之用，而犯前項之罪者，處三年以下有期徒刑，得併科三萬元
以下罰金。
未經許可無故持有或意圖販賣而陳列刀械者，處六月以下期徒刑、拘役或三千元以下
罰金方
第一項及第二項之未遂犯罰之。
槍砲彈藥刀械管制條例第十二條（修正後）：
未經許可，製造、販賣或運輸子彈者，處一年以上七年以下有期徒刑，併科新台幣五
百萬元以下罰金。
未經許可，轉讓、出租或出借子彈者，處六月以上五年以下有期徒刑，併科新台幣三
百萬元以下罰金。
意圖供自己或他人犯罪之用，而犯前二項之罪者，處三年以上十年以下有期徒刑，併
科新台幣七百萬元以下罰金。
未經許可，持有、寄藏或意圖販賣而陳列子彈者，處五年以下有期徒刑，併科新台幣
三百萬元以下罰金。
第一項至第三項之未遂犯罪之。


司法院資訊處製作；財團法人民間司法改革基金會備份。
